【裁判字號】    97,交聲,808
【裁判日期】    970829
【裁判案由】    違反道路交通管理處罰條例聲明異議
【裁判全文】
臺灣桃園地方法院交通事件裁定         97年度交聲字第808號
原處分機關  交通部公路總局臺北區監理所
異  議  人
即受處分人  甲○○
上列異議人因違反道路交通管理處罰條例案件，對於交通部公路
總局臺北區監理所民國97年4 月3 日以北監營裁字裁40－CG0000
000 號違反道路交通管理事件裁決書所為之處分，聲明異議，本
院裁定如下：
    主  文
原處分撤銷。
甲○○駕車行經有燈光管制號誌之交岔路口紅燈右轉行為，處罰
鍰新臺幣玖佰元，並記違規點數參點。
    理  由
一、原處分意旨略以：異議人即受處分人甲○○於民國97年1 月
    15日上午9 時6 分許，駕駛車牌號碼303 －NA號營業小客車
    ，沿臺北縣新莊市○○路往桃園方向行駛至中正路與新泰路
    之交岔路口，因駕車行經有燈光號誌管制之交岔路口紅燈右
    轉之違規行為，為警於同年月25日以北縣警交字第CG000000
    0 號舉發違反道路交通管理事件通知單對受處分人逕行舉發
    「駕車行經有燈光號誌管制之交岔路口紅燈右轉行為」之違
    規後，移送原處分機關交通部公路總局臺北區監理所處理。
    嗣經原處分機關於97年4 月3 日依道路交通管理處罰條例第
    53條第2 項之規定，以北監營裁字裁40－CG0000000 號違反
    道路交通管理事件裁決書，認定受處分人「駕車行經有燈光
    號誌管制之交岔路口紅燈右轉行為」，而於97年4 月3 日以
    北監營裁字裁40－CG0000000 號裁決書，裁處罰鍰新台幣（
    下同）900 元在案，此有上開裁決書、舉發違反道路交通管
    理事件通知單各1 份及舉發照片2 幀附卷可稽，首堪認定。
二、異議意旨略以：異議人甲○○於97年1 月15日9 時6 分許，
    行經新莊市○○路與新泰路口，自中正路欲右轉至新泰路時
    ，因前方右邊有幾臺機車需要進入2 段式左轉之待轉區，被
    迫暫停等候再右轉，當時已越過停止線，那時是綠燈狀態，
    可是說時遲那時快，綠燈變成紅燈，因此被拍照舉發行車違
    規右轉，而警察局之裁決，未將重點講清楚而逕下結論，又
    最近有許多左轉車因等讓直行車先行而被取締闖紅燈之案件
    ，嗣經原處分機關撤銷等情，而本案情節與之相同，為此聲
    明不服，爰具狀聲明異議云云。
三、按汽車行駛至交岔路口，其行進、轉彎，應遵守燈光號誌或
    交通指揮人員之指揮，遇有交通指揮人員指揮與燈光號誌並
    用時，以交通指揮人員之指揮為準，道路交通安全規則第10
    2 條第1 項第1 款定有明文。又汽車駕駛人，行經有燈光號
    誌管制之交岔路口紅燈右轉者，處600 元以上1,800 元以下
    罰鍰，並予記違規點數3 點，道路交通管理處罰條例第53條
    第2 項及第63條第1 項第3 款分別定有明文。次按，交通警
    員製單舉發違反道路交通管理處罰條例所列之違規事實，本
    質上為行政處分，係公務員基於職務上權力，依法就特定之
    具體事件所為具公法上效果之單方行政行為，基於公務員為
    公法上行為具有公信力之原則，該行政處分當可被推定為真
    正，其據以依法處分之事實認定亦為正確無誤，本此公信原
    則，乃立法者賦予行政機關制定違反道路交通事件統一裁罰
    標準及處理細則，使執勤警員得當機處分（如該細則第23條
    ）以維護交通秩序、安全之行政目的，反之，若謂公務員一
    切行政行為均需預留證據以證其實，則國家行政勢必窒礙難
    行，據此，刑事訴訟法就犯罪證據有關之規定中，與屬行政
    秩序罰之交通違規裁罰本旨不合之部分，自不在準用之列。
    是若無證據足資證明執勤員警之舉發有誤或有捏造事實違法
    取締之情事，則執勤警員本其維護交通秩序、安全職責所為
    之舉發，自應受到合法、正確之推定。
四、經查：
  (一)本件異議人駕駛上開車號303 —NA營業小客車，於97年1 月
    15日上午9 時6 分許，沿臺北縣新莊市○○路往桃園方向，
    嗣於行經設有燈光號誌管制之中正路與新泰路交岔路口時紅
    燈右轉，而為舉發機關設置在該路口之闖紅燈及測速自動照
    相設備拍照存證，並經舉發機關掣單逕行舉發乙節，此有97
    年1 月25日北縣警交字第CG0000000 號舉發違反道路交通管
    理事件通知單1 紙、舉發照片2 幀在卷可參，異議人對此並
    不爭執，此觀諸異議人所提交通違規案件陳述書、聲明異議
    書之記載即明，是以，異議人於上揭時地，確有駕駛車輛在
    上開設有燈光管制之臺北縣新莊市○○路與新泰路交岔路口
    紅燈右轉之違規行為無疑，合先認定。
  (二)雖異議人辯稱：伊原本於綠燈時行進在停止線上，嗣伊為使
    在伊前方欲2 段式左轉之機車先行而等讓之，伊等讓結束正
    準備起行時，燈光管制號誌竟突然轉變為紅燈，致伊成為紅
    燈違規右轉之行為云云。惟查，依卷附舉發照片2 幀所拍攝
    之內容可知，如編號一照片右上角所載「紅燈3.11s 」字樣
    及編號二照片右上角所載「紅燈3.79s 」等字樣，係顯示該
    2 張照片係在路口紅燈亮起3.11秒、3.79秒時所分別拍攝之
    情形，觀諸上開照片可知，異議人駕車行駛之臺北縣新莊市
    ○○路直行方向之號誌為紅燈，異議人之車輛則係跟隨前車
    行進而欲右轉新泰路，並非單純起步，於紅燈亮起後3.11秒
    時，未立即將車輛停止前行，其車後輪壓在停止線上方，並
    繼續前行，嗣於紅燈亮起後3.79秒時，其車後輪已離開停止
    線並壓在前方之人行穿越道上，異議人仍未有停車之動作，
    由此顯見異議人所駕車輛於紅燈亮起3.11秒後，實有繼續前
    行至紅燈亮起後3.79秒時，仍繼續前行之事實，足徵異議人
    無視於該路口紅燈已亮起，而於紅燈亮起後3.11秒至3.79秒
    間繼續其欲在上開交岔路口右轉之行為，此行為當屬違反道
    路交通管理處罰條例第53條第2 項之紅燈右轉違規行為無訛
    。
  (三)雖異議人抗辯其車壓在停止線上時燈號為綠燈，縱認異議人
    所言無假，但其既於紅燈亮起後3.11秒時，看見燈光管制燈
    號為紅燈，即應停止前行，等待下一次綠燈亮起時再為前行
    ，但異議人捨此歷程而繼續前行至該交岔路口右轉，此一前
    行至交岔路口右轉之行為，即為本案違規之行為，殊不論其
    前之行為合法與否。況依異議人抗辯所謂：「…當時已越過
    停止線了，那時是綠燈狀態，可是說時遲那時快，綠燈變紅
    燈了，就這樣，被設立的攝影拍攝個正著... 」，但路口所
    設置之闖紅燈及測速自動照相設備，其原理係當燈光管制號
    誌紅燈亮起後，車輛若壓過路口之感應線圈，設置於該處之
    自動違規照相設備將拍攝違規照片，是以若異議人前開所謂
    「當時已越過停止線了，那時是綠燈狀態」為真，何以感應
    線圈在未受車輛輾壓之情況下，自動違規照相設備會自行啟
    動拍攝該違規行為？為何會有卷附左邊數來第一張之後車輪
    壓在停止線上之照片？若真如異議人上開所述，自動違規照
    相設備最多只能拍攝到卷附編號二照片，惟當時自動違規照
    相設備確實有拍攝2 張異議人所駕車輛之前、後輪先後壓過
    路口感應線圈時之相片，由此可見斯時情況應係燈光管制號
    誌轉變為紅燈後，異議人之車輛前輪始通過路口之感應線圈
    ，因而啟動自動違規照相設備拍攝異議人之違規行為如卷附
    編號一照片，嗣因異議人之車輛後輪再通過路口之感應線圈
    ，進而啟動自動違規照相設備拍攝異議人之違規行為如卷附
    編號二照片，至為灼然。是以，異議人前開所辯，要屬事後
    卸責之詞，不足採信。
  (四)至異議人另辯稱：最近有許多左轉車因等讓直行車先行而被
    取締闖紅燈之案件，嗣經原處分機關撤銷云云，惟查交通事
    件之裁處是否被撤銷，應視該案件是否符合道路交通管理處
    罰條例各條裁罰規定之裁罰要件，及違規事實能否被舉證證
    明等情，而異議人紅燈違規右轉之情形暨其證據，既以證明
    如前所述，從而，異議人上開所辯，實不足採。
  (五)末按，交通部82年4 月22日交路字第009811號函示「闖紅燈
    」認定標準，係為凡超越停止線即遽論處「闖紅燈」，恐難
    為一般大眾所接受，亦非道路交通管理處罰條例當初立法精
    神，故為促使駕駛人回歸於對標線之認知，同時兼顧執法技
    術層面與大眾接受程度，茲就圓形紅燈時超越停止線或闖紅
    燈行為之認定設定標準，以為執法單位參考，其重要內容如
    下：1.車輛面對圓形紅燈時仍逕予穿越路口至銜接路段，含
    左轉、直行、迴轉及右轉（依箭頭綠燈允許行駛者除外）即
    視為闖紅燈之行為（按：95年7 月1 日修正施行之道路交通
    管理處罰條例第53條第2 項增訂：「前項紅燈右轉行為者，
    處新臺幣600 元以上1,800 元以下罰鍰」，該項之增定，業
    將紅燈右轉行為排除在闖紅燈之定義之外）。2.有繪設路口
    範圍者：車輛無視於紅燈警示，有穿越路口之意圖，而車身
    已伸入路口範圍亦視同闖紅燈；若僅伸越停止線而未達路口
    範圍者，則視為不遵守標線指示。（可以處罰條例第60條第
    2 項第3 款之規定處分之）。3.無繪設路口範圍者：以車輛
    無視於紅燈號誌，而有穿越路口之企圖，其車身並已伸越停
    止線並足以妨害其他方向人（若有行人穿越道）、車通行者
    亦以闖紅燈論處；若僅車身伸越停止線則以不遵守標線指示
    視之。4.目前交岔路口已繪設網狀黃線區者暫以該範圍視作
    路口，未繪設者請公路主管機關依內政部警政署65年2 月16
    日警署交字第00249 號函之規定，視路況車況繪設路口範圍
    。5.另路口設有照相設施者並請有關單位依會議結論之認定
    標準配合調整以更能明確認定。查，本件依卷附舉發照片2
    幀所攝內容即可明顯看出卷附編號一張照片係異議人駕駛之
    車輛正行經中正路往桃園方向之中正路與新泰路之交岔路口
    （無繪設路口範圍）之停止線（前輪超越停止線、後輪已壓
    在停止線上），編號二照片係該車輛已向前行駛至人形穿越
    道上之情形，依上揭交通部82年4 月22日交路字第009811號
    函所示，顯已達「車輛無視於紅燈警示，有穿越路口之意圖
    ，而車身已伸越停止線並足以妨害其他方向人（若有行人穿
    越道）、車通行亦視同闖紅燈」之程度，此有臺北縣政府警
    察局97年3 月24日北縣警交字第0970036797號函在卷足憑。
  (六)綜此，異議人行經有燈光號誌管制之交岔路口紅燈右轉之行
    為足堪認定。原處分機關依據舉發機關移送之舉發資料及證
    據調查後，認定異議人確有本件違規情事，而予裁決處罰，
    亦屬合法正當。
五、惟按，汽車駕駛人有下列各款所列條款之一者，除依原條款
    處罰鍰外，並予記點：…三、有第43條、第53條或第54條情
    形之一者，各記違規點數3 點，道路交通管理處罰條例第63
    條第1 項第3 款定有明文，原裁決機關僅對本件異議人課處
    罰鍰，而未同時記違規點數3 點，依法即有違誤，是受處分
    人之異議，雖無理由，然原處分機關未依前揭規定裁決部分
    ，亦有未洽，應予撤銷，爰由本院將原處分撤銷，自為裁定
    。
六、據上論斷，應依道路交通管理處罰條例第87條第2項、道路
    交通案件處理辦法第20條前段，裁定如主文。
中    華    民    國    97    年    8     月    29    日
                    交通法庭  法  官  胡芷瑜
以上正本證明與原本無異。
如不服本裁定，應於裁定送達後5 日內向本院提出抗告狀。
                              書記官  張懿昀
中    華    民    國    97    年    8     月    29    日


司法院資訊處製作；財團法人民間司法改革基金會備份。
